臺灣新竹地方法院行政訴訟判決　
111年度交字第69號
原      告  許達冠
被      告  臺中市交通事件裁決處
                    設臺中市○○區○○○路00號
代  表  人  黃士哲  住同上
訴訟代理人  黃曉妍律師
上列當事人間交通裁決事件，原告不服被告民國111年2月15日中
市裁字第68-GDJ000000、68-GDJ000000、68-GDJ000000號裁決，
提起行政訴訟，本院判決如下：
    主  文
原告之訴駁回。
訴訟費用新臺幣參佰元由原告負擔。
    事實及理由
壹、程序事項：
    本件因係原告不服被告所為道路交通管理處罰條例第8條之
    裁決，而提起之撤銷訴訟，屬行政訴訟法第237條之1第1項
    第1款所稱交通裁決事件，本院應適用交通裁決事件訴訟程
    序，且本件事證明確，爰依同法第237條之7規定，不經言詞
    辯論逕行裁判。
貳、實體事項
一、事實概要：
    原告駕駛案外人范桂珍所有號牌0000-00號自用小客車①於11
    0年9月8日16時52分許，行經臺中市沙鹿區中山路與鎮政路
    口有「汽車駕駛人未依規定使用方向燈」之行為；②又於同
    日16時59分許，於臺中市沙鹿區中山路145號前有「併排停
    車」之行為；③又於同日16時54分許，於臺中市沙鹿區中山
    路與鎮政路有「在禁止臨時停車處所停車」之行為，經民眾
    以科學儀器取得證據資料，於110年9月14日檢具事證檢舉上
    開違規行為，為臺中市政府警察局清水分局員警認定該車違
    反「道路交通管理處罰條例」第42條、第56條第2項第56條
    第1項之規定，分別逕行對車主掣開第GDJ000000、GDJ00000
    0、GDJ000000號舉發違反道路交通管理事件通知單。車主於
    到案期限檢具事證及應歸責人相關資料，告知應歸責人即為
    原告，被告乃於111年2月15日以中市裁字第68-GDJ000000、
    68-GDJ000000、68-GDJ000000號裁決書，依「道路交通管理
    處罰條例」第42條、第56條第2項、第56條第1項1款及違反
    道路交通管理事件統一裁罰基準表之規定，分別裁處原告罰
    鍰新臺幣1,200元、2,400元、900元，共計罰鍰新臺幣4,500
    元。原告不服，向本院提起行政訴訟。
二、本件原告主張略以：本人當天轉彎時，在轉彎處確實有打方
    向燈，當車子一轉時方向燈即跳回正常狀態，檢舉人以錄影
    存證取上角度構陷違規...本人一下車即交代副駕駛...緩慢
    移動車子，並打開警示燈持續駕駛...又併排停車，實際上
    車子是移動的，並有駕駛人在車上引擎也未熄火，過程中..
    .並未有違停(熄火)併停(靜止)的狀態。並聲明：原處分撤
    銷，訴訟費用由被告負擔。
三、被告則答辯略以：案經臺中市政府警察局清水分局110年11
    月8日中市警清分交字第1100037437號函復說明略以：「...
    經再次審查採證影片及舉發員警職務報告，該1662-FU號車
    輛行經本市沙鹿區中山路與鎮政路口違規事證臚列如下：(
    一)在有劃設紅線之禁止臨時停車處所停車。(二)在已停放
    有機車之左側併排停車。(三)行經鎮政路右轉中山路口時，
    未打方向燈。(四)上述違規均事證明確，本分局依民眾檢舉
    影片舉發，尚無違失等語。此外，經被告機關經檢視本案採
    證資料，本件原告三部分違規事實明確，被告依法裁處無誤
    。並聲明：駁回原告之訴；訴訟費用由原告負擔。
四、本件之爭點應為：本件原告有無「未依規定使用方向燈」之
    違規行為？被告機關於五分鐘內為分別裁罰「併排停車」及
    「在禁止臨時停車處所停車」有無違法之情事？
五、本院之判斷：
（一）按行車遇有轉向、減速暫停、讓車、倒車、變換車道等情
      況時所用之燈光及駕駛人之手勢，應依下列規定：一、右
      轉彎時，應先顯示車輛前後之右邊方向燈光，或由駕駛人
      表示左臂向上，手掌向右微曲之手勢；汽車駕駛人，應依
      下列規定使用方向燈：二、左(右)轉彎時，應先顯示車輛
      前後之左(右)邊方向燈光，…，並應顯示至完成轉彎…之行
      為，道路交通安全規則第91條第1項第1款、第109條第2項
      第2款分別定有明文。又汽車駕駛人，不依規定使用燈光
      者，處1,200元以上3,600元以下罰鍰，道交條例第42條亦
      有明定。次按「汽車駕駛人停車時，有下列情形之一者，
      處新臺幣六百元以上一千二百元以下罰鍰：一、在禁止臨
      時停車處所停車」、「汽車停車時，應依下列規定：…。
      十、不得併排停車。」，道路交通安全規則第112條第1項
      第10款定有明文；又「汽車駕駛人停車時，有併排停車之
      情事者，處汽車駕駛人2,400元罰鍰。」，道交條例第3條
      、第56條第1項第1款、第2項分別定有明文。
（二）查前揭事實概要欄所載之事實，為兩造所不爭執，並有舉
      發照片、舉發違反道路交通管理事件通知書、原處分裁決
      書、臺中市政府警察局清水分局110年11月8日中市警清分
      交字第1100037437號函、車輛車籍資料查詢畫面及汽車駕
      駛人基本資料在卷可稽，堪信為真。
（三）經本院當庭勘驗調查舉發機關提供之採證光碟，勘驗結果
      為：「（檢舉影片畫面時間2021/09/08 16：52：18） 案
      外黑色車輛自臺中市沙鹿區鎮政路(北向)右轉進入中山路
      往東行駛，其有施打右轉方向燈。（16：52：21至16：52
      ：24），車牌0000-00號銀色自小客車(下稱系爭車輛)自
      鎮政路(北向) 右轉進入中山路往東行駛，系爭車輛右轉
      期間未顯示右向方向燈。」等情（見本院卷第103頁調查
      證據筆錄），綜上，足見，原告確實有變換車道未使用方
      向燈之客觀違規事實。
（四）至原告雖主張「我車子到之前我有打方向燈...我要過去
      之前我的右轉燈就已經跳起來了，我認為我是右轉燈沒有
      完全打完而不是沒有打」云云，惟按道路交通安全規則第
      91條第1項第6款規定：「行車遇有轉向、減速暫停、讓車
      、倒車、變換車道等情況時所用之燈光及駕駛人之手勢，
      應依下列規定：……六、變換車道時，應先顯示方向燈光或
      手勢。」。其立法目的乃在於使其他用路人（尤其係位於
      原車道後方及欲變換至車道後方者）得預知該車之行車動
      向而為安全之措施，就此而言，所謂「應先顯示方向燈」
      一事，解釋上應係指於開始變換前至變換完成之過程中應
      全程顯示方向燈，而開始變換前於何時即應顯示方向燈，
      涉及後方車輛之合理預期時間（與行車速度及距離有關）
      ，是不可於顯示方向燈之同時開始為變換車道之動作，本
      不待言；再者，亦非可謂只要曾顯示方向燈，而於因故取
      消方向燈之顯示後，仍可不再度顯示方向燈即可恣意進行
      變換車道之動作，否則其他用路人又豈能於該車變換車道
      前明確知悉及預期。此外，系爭車輛行駛道路上，駕駛人
      本應向前遠望、眼觀四周情形、注意路況變化、保持安全
      車距，並為了行車的安全，車輛行進中變換車道均需使用
      方向燈（且持續打方向燈至轉彎或變換車道之行為結束）
      ，因為這是提醒後方車輛也避免任意變換車道引起後方車
      輛的追撞，以保所有用路人之行車安全。原告雖以前情置
      辯，然縱有原告所稱之情事，依前開規定意旨，原告於尚
      未完成變換車道前仍需繼續撥動方向燈推桿以使方向燈繼
      續閃爍至其完成變換車道動作，以維護交通安全並保障其
      他用路人之權益。原告捨此不為，於方向燈燈號跳回後即
      停止使用方向燈，有變換車道未全程使用方向燈之違規事
      實，應無違誤。
（五）原告主張：「根據交通法規是要停車三分鐘以上才算臨時
      併排停車」云云，惟按「併排停車」之處罰，其立法理由
      係考量因駕駛人將車輛（含汽機車）以斜向、垂直或平行
      等方向停放於其他車輛車側，易生車輛往來危險，並造成
      合法用路權人之不便，是以駕駛人有併排停車之違規行為
      即應受罰，不以事實上造成危害為必要，亦不限於狹隘或
      單行之路面，更不因停放車輛之方向及種類而有異，或因
      其個案之特殊狀況而得免罰；蓋規定汽車駕駛人不得併排
      臨時停車，乃因併排臨時停車或停車時即占用原供車輛正
      常行駛之車道，不僅造成其他用路人通行之不便，且使原
      行駛於該處車道之汽車被迫繞過停放之車輛，甚至須跨越
      至其他車道始能通行；倘容許汽車駕駛人得任意併排臨時
      停車或停車，勢將使原可正常行駛於該車道上之汽車、機
      器腳踏車、腳踏車之駕駛人或行人，須一面避開汽車駕駛
      人所有前開併排車輛之車身，一面尚須注意對向來車，即
      有遭受對向車道或後方駛來車輛撞擊之風險，顯已嚴重影
      響他人通行之安全，而屬重大危害交通安全之行為。由此
      立法理由可知，倘於路邊停車致部分車身佔據車道，此時
      已肇生其他無辜汽機車駕駛人因一時不查或行車視線受阻
      而被迫變更車道造成車禍發生之危險，即構成併排停車。
      準此，是否併排停車係依停車之事實狀態為論定，如停車
      之狀態事實，倘構成併排停車致車道寬度恐縮減之情，即
      屬併排停車之違規行為。次按，道路交通管理處罰條例第
      55條第2項固規定「接送行動不便之人上、下車，臨時停
      車不受三分鐘之限制。」然此適用前提為可臨時停車之處
      所始有適用，而併排臨時停車本為法所禁止，即當無此寬
      限規定之適用，是原告主張未逾三分鐘應不構成併排停車
      ，自無所據。此外，依採證照片（本院卷第63至64頁）顯
      示，原告對向車道車輛壅塞，而其車輛所在之車道為單向
      車道，車身約有三分之一左右的車身跨在道路上面，後方
      的車輛要經過均須繞道，原告車身所佔用外之所剩得以行
      駛之空間有限很難讓車輛通行，已造成車輛無法通暢行進
      在車道上，且原告所有系爭車輛右側路邊確實停放數台機
      車，是原告係屬併排臨時停車無疑，原告若有臨時停車需
      求自應繼續向前行駛尋覓其他的停車位，或選擇另尋停車
      場，而非併排停止於該處，以致嚴重影響其他用路權人之
      合法權益與通行安全至明。況按立法者所以就「併排停車
      」予以處罰，應係考量將車輛停放於其他車輛之側，佔用
      車道，易生車輛往來危險，並嚴重造成合法用路人之不便
      ，是以駕駛人有併排停車之違規行為即應受罰，不以事實
      上造成危害為必要，亦不因停放時間期長短而有差異，是
      原告此部分所陳，自不足執為有利於其之認定，併予敘明
      。
（六）另原告在禁止臨時停車處所停車必須停車三分鐘才屬違規
      且車輛有移動云云，然按「汽車臨時停車時，應依下列規
      定：三、設有禁止臨時停車標誌、標線處所不得臨時停車
      。」、「標線依其型態原則上分類如下：一、線條 以實
      線或虛線標繪於路面或緣石上，用以管制交通者，原則上
      區分如下：……（五）紅實線設於路側，用以禁止臨時停車
      。」、「禁止臨時停車線，用以指示禁止臨時停車路段，
      以劃設於道路緣石正面或頂面為原則，無緣石之道路得標
      繪於路面上，距路面邊緣以三○公分為度。本標線為紅色
      實線，線寬除設於緣石，正面者以緣石高度為準外，其餘
      皆為一○公分。本標線得加繪紅色「禁止臨時停車」標字
      ，三○公分正方，每字間隔三○公分，沿本標線每隔二○公
      尺至五○公尺橫寫一組。本標線禁止時間為全日廿四小時
      ，如有縮短之必要時，應以標誌及附牌標示之。」道安規
      則第111條第1項第3款、第149條、第169條規定分別定有
      明文。簡言之，在設有禁止臨時停車標誌、標線處所不得
      停車及臨時停車。然依採證照片（見本院卷第65頁）顯示
      ，該路段右側路面上劃有紅色禁止臨時停車標線，且無斑
      駁不清等令駕駛人難以判斷或辨識困難之情，原告車輛呈
      現停止於該紅線上之狀態，原告雖主張「我的車子從頭到
      尾都是在移動的...我沒有停三分鐘以上，而且我沒有熄
      火」云云，然經比對採證照片，原告之系爭車輛並無移動
      且並未有任何亮燈之情況，或僅是臨時停等隨時欲進入行
      駛狀態之情況，則原告上開所主張應無足採；況原告所停
      車之處所乃位於路口轉彎處所，於此處違規停車對於用路
      人行進過程可能造成之危險無庸置疑，故該處所劃設紅線
      禁止臨時停車便有其道路管理及安全之必要性，故不論原
      告停等之目的及停車時間長短均不允許停車，原告上開主
      張均無足採。
（七）另原告主張三分鐘內開立併排停車及紅線臨時停車二件違
      規不合理云云，然按行政法法第25條規定：「數行為違反
      同一或不同行政法上義務之規定者，分別處罰之」，本件
      原告二次行為所違反者乃屬不同之交通法規，亦即違反不
      同之行政義務，被告自得分別處罰之，原告此部分主張為
      無理由。　　　    
六、綜上所述，原告於上開時、地，確有「未依規定使用方向燈
    」、「併排停車」及「在設有禁止臨時停車處所臨時停車」
    之違規行為，則被告以原處分分別予以裁處，於法核屬有據
    。原告訴請撤銷原處分，為無理由，應予駁回。
七、本案判決基礎已臻明確，兩造其餘攻擊防禦方法及訴訟資料
    ，經本院審核後，認與判決結果不生影響，且無調查之必要
    ，爰不一一論述及調查，併此敘明。　　
八、本件第一審訴訟費用計為300 元，應由原告負擔，爰確定第
    一審訴訟費用額如主文第2 項所示。
中　　華　　民　　國　　111 　年　　9 　　月　　30　　日
　　　　　　　　　行政訴訟庭　法　官  李毓華
以上正本係照原本作成。
如不服本判決，應於判決送達後20日內，向本院提出上訴狀並表
明上訴理由（原判決所違背之法令及其具體內容或依訴訟資料可
認為原判決有違背法令之具體事實），其未載明上訴理由者，應
於提出上訴後20日內向本院補提理由書（上訴狀及上訴理由書均
須按他造人數附繕本，如未按期補提上訴理由書，則逕予駁回上
訴），並應繳納上訴裁判費新臺幣750元。
中　　華　　民　　國　　111 　年　　10　　月　　4 　　日
                              書記官  劉文倩